【裁判字號】    92,台上,1010
【裁判日期】    920306
【裁判案由】    強盜
【裁判全文】
最高法院刑事判決                              九十二年度台上字第一○一○號
    上  訴  人  甲○○
右上訴人因強盜案件，不服台灣高等法院台中分院中華民國九十一年十二月三十一日
第二審判決︵九十一年度上訴字第一八三七號，起訴案號：台灣彰化地方法院檢察署
九十一年度偵字第五二二六號︶，提起上訴，本院判決如左：
    主  文
上訴駁回。
    理  由
按刑事訴訟法第三百七十七條規定，上訴於第三審法院，非以判決違背法令為理由，
不得為之。是提起第三審上訴，應以原判決違背法令為理由，係屬法定要件。如果上
訴理由狀並未依據卷內訴訟資料，具體指摘原判決不適用何種法則或如何適用不當，
或所指摘原判決違法情事，顯與法律規定得為第三審上訴理由之違法情形，不相適合
時，均應認其上訴為違背法律上之程式，予以駁回。本件原判決將第一審論處上訴人
甲○○罪刑之判決撤銷，改判依牽連關係從一重論處上訴人連續加重強盜罪刑︵累犯
，處有期徒刑八年六月︶，已詳述其所憑之證據及認定之理由。對於上訴人所為僅將
菜刀拿在手上，並未高舉、揮舞，亦未抵住被害人陳志宗腹部，係自行供出犯行，合
於自首等語之辯解，認係空言飾詞，不足採信，已依調查所得之證據資料詳加指駁及
說明。上訴人仍表不服，提起第三審上訴，對加重強盜部分之上訴意旨略謂：︵一︶
、上訴人進入店內僅出言強劫，並未有施暴行為，被害人即交出財物，被害人楊昌榮
、張聖坤亦分別到庭陳稱並不害怕而未反抗，經原審勘驗始知楊昌榮左手殘缺，原判
決以其手殘無力反抗，而認上訴人係施強暴，其採證有違經驗法則；另上訴人雖於夜
間竊取機車，但並非供強盜使用，原判決以此行為強加於另犯強盜而科以加重罪刑，
亦屬違法。︵二︶、上訴人於警員路檢時即自首犯罪，並自動供出另二次犯行，原判
決竟認僅係自白，又理由先認上訴人均坦承犯行，後又載未完全坦承犯行，有適用法
則不當及理由矛盾之違法。（三）、原審於審判期日未予上訴人最後陳述，其踐行程
序於法有違云云。惟查：︵一︶、原判決事實認定上訴人於第一次及第二次強盜
行為時，舉起菜刀離被害人楊昌榮、張聖坤約僅一公尺，喝令交出財物，施以脅迫，
而楊昌榮因左手殘缺，無力反抗，張聖坤則因而不能抗拒，第三次強盜時，持刀扺住
被害人陳志宗腹部，同時喝令不要動，施以強暴及脅迫，致使不能抗拒等情，已於理
由內詳加說明，其採證認事，從形式上觀察，與客觀存在之論理法則及經驗法則等證
據法則無違。且原判決係因上訴人攜帶凶器，並非因於夜間竊取機車犯強盜罪，始論
以加重強盜罪，原判決並無上訴意旨所指之違法情事。︵二︶、原判決於理由欄一之
(四)已就上訴人所為其係自首而非僅自白之辯解，詳加指駁說明，上訴意旨執此，係對
原判決已說明之事項再為爭辯，自非適法之第三審上訴理由。又其固坦承三次犯行，
但否認強劫過程中有舉刀脅迫及抵住陳志宗情事，原判決於理由內認其未完全坦承犯
行，要無理由矛盾可言。（三）、原審於審判期日有予上訴人最後陳述，有審判筆錄
可稽，上訴意旨未依卷內資料而為指摘，亦非合法。依上開說明，上訴人就加重強盜
部分之上訴為違背法律上之程式，應予駁回。上訴人尚牽連犯刑法第三百二十條第一
項竊盜罪部分，核屬刑事訴訟法第三百七十六條第二款之罪名，加重強盜重罪部分之
上訴，既不合法，自無從就此不得上訴第三審輕罪部分併為實體上之審判，此部分之
上訴，顯非適法，應併予駁回。
據上論結，應依刑事訴訟法第三百九十五條前段，判決如主文。
中      華      民      國    九十二    年      三      月      六      日
                              最高法院刑事第十二庭
                                  審判長法官  張  淳  淙
                                        法官  謝  俊  雄
                                        法官  蘇  振  堂
                                        法官  張  春  福
                                        法官  呂  丹  玉
      右正本證明與原本無異
                                              書  記  官
中      華      民      國    九十二    年      三      月     十三     日


司法院資訊處製作；財團法人民間司法改革基金會備份。
